臺灣新竹地方法院刑事判決　　　　　　　　　　　　　九十一年度易字第一七九號
　　公　訴　人　臺灣新竹地方法院檢察署檢察官
　　被　　　告　乙○○
右列被告因竊盜等案件，經檢察官聲請簡易判決處刑（九十年度偵字第四八九一號）
，本院認不宜以簡易判決處刑，改依通常程序審理，判決如左：
    主  文
乙○○連續行使偽造私文書，足以生損害於他人，處有期徒刑肆月，如易科罰金以參
佰元折算壹日。緩刑貳年。
如附表所示簽帳單存根聯之持卡人簽名欄偽造之「甲○○」、「Ｍａｇｇｌｅ」之署
名各伍枚均沒收。
    事  實
一、乙○○與甲○○為同事，均任職位於新竹市科學園區○○○路二號之聯測公司，
    於民國九十年五月三十日上午，其見甲○○在上開公司之置物櫃未上鎖，竟意圖
    為自己不法之所有，徒手打開該置物櫃，竊得甲○○所有之富邦商業銀行信用卡
    （卡號：0000000000000000號）及太平洋百貨記帳卡（卡號：
    000000000000000號）各一張。乙○○即基於行使變造私文書及
    行使偽造私文書、詐欺之概括犯意，先在其所竊得之上開二張信用卡背面簽名欄
    內「甲○○」名字旁另行偽造「Ｍａｇｇｌｅ」之署名，藉以蒙蔽其持用上開信
    用卡簽帳消費時，遭人認出其係冒充甲○○之名消費，旋於同日上午九時四十九
    分許起至同日下午一時十七分許止，連續五次持上開竊得後經其變造之信用卡至
    如附表所示之特約商店消費，佯裝其為上開信用卡之真正持有人，而將該信用卡
    交付予如附表所示特約商店之店員在印錄機上刷卡辨識，並在一式二聯之簽帳單
    之第一聯持卡人存根聯上偽造「甲○○」及「Ｍａｇｇｌｅ」之署名，因該簽帳
    單之第二聯為複寫紙，而同時在該簽帳單第二聯上偽簽複寫「甲○○」及「Ｍａ
    ｇｇｌｅ」之署名，以表示甲○○同意依據信用卡持卡人合約條件，按簽帳單之
    金額付款予發卡銀行而偽造私文書，再將該偽造之簽帳單交予該等特約商店之店
    員收執核對，而行使偽造私文書，致上開特約商店店員不疑有詐，陷於錯誤，而
    允予簽帳消費，並交付如附表所示商品，共詐得如附表所示財物計新臺幣（下同
    ）四萬四千一百九十元，足以生損害於甲○○及富邦商業銀行、太平洋崇光百貨
    公司、如附表所示之特約商店及財團法人聯合信用卡處理中心管理之正確性。乙
    ○○於簽帳消費完畢後，再將上開信用卡放回甲○○之置物櫃中。嗣甲○○分別
    於九十年六月八日及同年月十九日接獲太平洋百貨公司及富邦商業銀行之簽帳單
    始發覺有異而報警處理，經警查悉上情。
二、案經被害人甲○○訴由新竹市警察局第二分局報請臺灣新竹地方法院檢察署檢察
    官偵查起訴。
    理  由
一、訊據被告乙○○對於右揭事實，迭於警訊、偵查及本院審理時坦承不諱，核與被
    害人甲○○指訴情節相符，並有偽造「甲○○」、「Ｍａｇｇｌｅ」刷卡消費之
    簽帳單影本五紙及財團法人聯合信用卡處理中心九十一年二月十八日（九一）聯
    卡會字第０八七號函檢附遭盜刷之消費明細資料附卷可稽，足認被告自白與事實
    相符，本件事證明確，被告犯行應堪認定。
二、按被告雖竊得被害人信用卡為消費使用後，又將上開信用卡返還被害人，惟該等
    信用卡於遭被告冒名盜刷後，造成被害人之負有返還消費金額予發卡銀行之義務
    ，且其消費額度亦因之減少，該等信用卡所表彰之經價值已然受到減損，自應構
    成刑法第三百二十條第一項之竊盜罪。另被告犯罪後，刑法業於九十年六月二十
日經總統公布，增訂第二百零一條之一之規定，亦即增加「意圖供行使之用，而
    偽造、變造信用卡、金融卡、儲值卡或其他相作為簽帳、提款、轉帳或支付工具
    之電磁紀錄物者，處一年以上七年以下有期徒刑，得併科三萬元以下罰金。行使
    前項偽造、變造之信用卡、金融卡、儲值卡或其他相作為簽帳、提款、轉帳或支
    付工具之電磁紀錄物，意圖供行使之用，而收受或交付於人者，處五年以下有期
    徒刑，得併科三萬元以下罰金。」之規定，故被告行為後法律已有變更，比較新
    舊法之結果，以舊法有利於被告，依刑法第二條第一項前段之規定，應適用最有
    利於被告之舊法處罰。而信用卡係以磁帶紀錄之卡號及持卡人之年籍、信用額度
    等資，經電腦解讀後，足以為表示持卡人之消費、信用資料之證明，依刑法第二
    百二十條第二項之規定，應以準文書論。而所謂變造，係指無改作權者就真正之
    文書為反於真實性之改變，致失其同一性或變更其本質者而言。被告於竊得上開
    信用卡後，復再該信用卡背面持卡人簽名欄「甲○○」旁另行偽造「Ｍａｇｇｌ
    ｅ」之署名，已改變該信用卡原所表彰持卡人係「甲○○」之本質；另簽帳單具
    有持卡人與特約商站之交易契約書之性質，並具有持卡人經由收單銀行請求發卡
    銀行撥款之請求書或指示文件之性質，持卡人該簽帳單簽名，即表示對所簽金額
    負責之意，是該簽帳單之性質為私文書。又消費商店一式三聯（第一聯持卡人存
    根、第二聯商店存根、第三聯收單存根）或一式二聯（無前揭第三聯）之簽帳單
    ，其中第一聯持卡人存根聯供自己留存，第二聯商店存根聯係交特約商店留存，
    以日後供對帳用之依據，第三聯收單存根則表示持卡人同意依信用卡使用約定，
    一經使用或訂購物品，均應按所示之全部金額付款予發卡銀行，特約商店得據此
    向收單銀行、發卡銀行表示持卡人消費證明之私文書。是以信用卡作為支付方法
    之交易行為，不論特約商店所使用之簽帳單係一式三聯或一式二聯，持卡人在特
    約商店已填妥交易標的及金額等應記載事項之簽帳單上簽名，即係表示持卡人承
    認有此交易行為之意思，該簽帳單之每一聯，自均屬有關權利義務證明之私文書
    ，不因其用途不同而有異。被告持其所竊得之信用卡，先在信用卡上偽造「Ｍａ
    ｇｇｌｅ」署名，變造信用卡後，持向特約商店消費購物，行使偽造簽帳單之私
    文書，致信用卡特約商店交付財物，自足生損害於真正持卡人甲○○、信用卡發
    卡銀行即富邦商業銀行、太平洋百貨公司、特約商店確認持卡人身分之正確性及
    財團法人聯合信用卡處理中心管理之正確性。被告行使變造信用卡部分所為係犯
    刑法第二百十六條、第二百二十條、第二百十條之行使變造私文書罪；其偽造署
    押之階段行為、變造私文書之低度行為，分別為變造私文書及行使變造私文書之
    高度行為所吸收，均不另行論處。被告行使偽造私文書之行為係犯刑法第二百十
    六條、第二百十條之行使偽造私文書罪；其偽造署押之階段行為、偽造簽帳單之
    低度行為，分別為偽造簽帳單及行使偽造簽帳單之行為所吸收，均不另論罪。又
    被告持其所竊得之信用卡購物，使特約商店陷於錯誤，誤以為其即係原持卡人，
    而交付一定之財物，係犯刑法第三百三十九條第一項之詐欺取財罪。被告多次行
    使變造私文書及行使偽造私文書暨詐欺取財犯行，均時間緊接，方法相同，而觸
    犯構成要件相同之罪名，顯係基於概括犯意為之，應依連續犯之規定，論以一行
    使偽造私文書及詐欺既遂罪，並依刑法第五十六條之規定加重其刑。又被告竊取
    上開信用卡並進而變造後持之行使及行使偽造私文書之目的，即在詐取財物，是
    所犯上開竊盜、行使變造私文書、行使偽造私書及詐欺取財罪間，有方法、結果
    之牽連關係，應從一重之行使偽造私文書罪論處。公訴人雖未就被告偽造「Ｍａ
    ｇｇｌｅ」於信用卡並持之行使之行為加以論處，惟於事實欄已明確記載此部分
    之事實，且該部分事實與公訴人起訴之犯罪事實具有牽連犯之裁判上一罪關係，
    應為起訴效力所及，本院自應併予審究。爰審酌被告因一時貪念，而竊取被害人
    之信用卡後持之消費，詐購財物，自屬不該，惟其犯後尚能坦承犯行，深知悔悟
    ，態度良好，且已將上開盜刷金額付清予發卡銀行，業據被害人於本院審理時陳
    明在卷等一切情狀，量處如主文所示之刑，併諭知易科罰金之折算標準。查被告
    前未曾受有期徒刑以上刑之宣告，有臺灣高等法院被告全國前案紀錄表一份在卷
    可稽，其因一時失慮致罹刑章，受此刑之宣告後，知所警惕，信無再犯之虞，本
    院認前開對其宣告之刑以暫不執行為適當，爰宣告緩刑二年，以啟自新。
三、末按被告於被害人信用卡上偽造「Ｍａｇｇｌｅ」之署押，於被害人發覺時已模
    糊不清，且被害人亦已將該信用卡剪卡繳回發卡銀行，為被害人自承在卷；另被
    告偽造如附表所示簽帳單客戶存查聯上之「甲○○」及「Ｍａｇｇｌｅ」署押，
  因該存查聯於被告消費後，已遭其棄，為被告供承在卷，應已滅失，故就上開偽
    造之署押，爰不依刑法第二百十九條之規定，宣告沒收。至如附表所示被告偽造
    「甲○○」及「Ｍａｇｇｌｅ」署押之簽帳單之存根聯，分別在收單銀行及發卡
    銀行處，有，亦無其他證據證明業已滅失，自應依刑法第二百十九條之規定，不
    論屬於犯人與否，均予宣告沒收。
據上論斷，應依刑事訴訟法第四百五十二條、第二百九十九條第一項前段，刑法第二
條第一項前段、刑法五十六條、第二百十六條、第二百十條、第二百二十條、第三百
二十條第一項、第三百三十九條第一項、第五十五條、第四十一條第一項前段、第七
十四條第二款、第二百十九條，罰金罰鍰提高標準條例第一條前段、第二條，判決如
主文。
本案經檢察官吳金棟到庭執行職務。
中      華        民        國        九十一    年    三    月    二十  日
                                        臺灣新竹地方法院刑事第二庭
                                            法  官  王  鳳  儀
右正本證明與原本無異。
如不服本判決，應於判決送達後十日內向本院提出上訴狀( 應附繕本 )，上訴於
臺灣高等法院。
                        書記官  陳  進  楷
中      華        民        國        九十一    年    三    月  二十一  日
附罪科刑法條：
刑法第二百一十條：
偽造、變造私文書，足以生損害於公眾或他人者，處五年以下有期徒刑。
刑法第二百一十六條：
行使第二百十條至第二百十五條之文書者，依偽造、變造文書或登載不實事項或使登
載不實事項之規定處斷。
刑法第二百二十條：
在紙上或物品上之文字、符號、圖畫、照像，依習慣或特約，足以為表示
其用意之證明者，關於本章及本章以外各罪，以文書論。
錄音、錄影或電磁紀錄，藉機器或電腦之處理所顯示之聲音、影像或符號
，足以為表示其用意之證明者，亦同。
稱電磁紀錄，指以電子、磁性或其他無法以人之知覺直接認識之方式所製
成之紀錄，而供電腦處理之用者。
刑法第三百二十條第一項：
意圖為自己或第三人不法之所有，而竊取他人之動產者，為竊盜罪，處五年以下有期
徒刑、拘役或五百元以下罰金。
刑法第三百三十九條：
意圖為自己或第三人不法之所有，以詐術使人將本人或第三人之物交付者，處五年以
下有期徒刑、拘役或科或併科一千元以下罰金。
附  表：
┌─┬────┬────┬────┬─────┬────────────┐
│編│犯罪時間│犯罪地點│所刷偽卡│簽帳金額（│於簽帳單上偽造甲○○及Ｍ│
│號│        │        │        │新臺幣）  │ａｇｇｌｅ數目及所得財物│
├─┼────┼────┼────┼─────┼────────────┤
│一│九十年五│新竹市縣│５４３３│八千一百八│二枚（一份簽帳單，為一式│
│  │月三十日│竹北市光│７７９４│十二元    │二聯，採複寫方法）。    │
│  │上午九時│明六路八│０３０６│          │食品及生活用品。        │
│  │四十九分│九號家樂│１４０６│          │                        │
│  │許      │福      │        │          │                        │
│  │        │        │        │          │                        │
├─┼────┼────┼────┼─────┼────────────┤
│二│九十年五│新竹縣竹│同右    │二千零八十│二枚（方法同右）。椅子及│
│  │月三十日│北市縣政│        │九元      │花籃。                  │
│  │上午十時│二路一八│        │          │                        │
│  │二十分許│六號普來│        │          │                        │
│  │        │利公司            │          │                        │
├─┼────┼────┼────┼─────┼────────────┤
│三│九十年五│新竹市太│９０１１│八千五百五│二枚（方法同右）。隨身聽│
│  │月三十日│平洋百貨│３０８１│十元      │  。                    │
│  │十二時三│公司    │２２９７│          │                        │
│  │十三分許│        │００１              │                        │
├─┼────┼────┼────┼─────┼────────────┤
│四│九十年五│同右    │同右    │九千六百四│二枚（方法同右）。男用手│
│  │月三十日│        │        │十二元    │錶。                    │
│  │十二時四│        │        │          │                        │
│  │十四分許│        │        │          │                        │
├─┼────┼────┼────┼─────┼────────────┤
│五│九十年五│同右    │同右      一萬五千七│二枚（方法同右）。金飾。│
│  │月三十日│        │        │百二十七元│                        │
│  │日下午一│        │        │          │                        │
│  │時十七分│        │        │          │                        │
│  │許      │        │        │          │                        │
│  │        │        │        │          │                        │
├─┼────┼────┼────┼─────┼────────────┤
